臺灣高等法院臺中分院刑事判決
110年度上易字第422號
上  訴  人  臺灣南投地方檢察署檢察官
被      告  盧德修




輔  佐  人  盧詩凡（被告之女兒）



上列上訴人因被告違反毒品危害防制條例案件，不服臺灣南投地
方法院109年度易緝字第17號，中華民國110年3月23日第一審判
決（起訴案號：臺灣南投地方檢察署105年度毒偵字第899號），
提起上訴，本院判決如下：
    主  文
原判決撤銷。
乙○○施用第二級毒品，免刑。
    事  實
一、乙○○前於民國94年間曾因施用毒品案件，經裁定送勒戒處所
    觀察、勒戒後，認無繼續施用傾向，並於94年8月26日執行
    完畢釋放。嗣於執行完畢逾3年後，基於施用第二級毒品甲
    基安非他命之犯意，於105年6月13日21時許，在雲林縣○○鄉
    ○○村○○00號之友人住處，以將第二級毒品甲基安非他命置於
    玻璃球管內燒烤後吸食其所產生煙霧之方式，施用第二級毒
    品甲基安非他命1次。嗣於105年6月14日15時許，在雲林縣○
    ○鄉○○村○○00號前為警緝獲到案，並經警於105年6月14日16
    時25分許採集其尿液送驗，結果呈安非他命及甲基安非他命
    陽性反應，始查悉上情。
二、案經南投縣警察局集集分局報告臺灣南投地方檢察署檢察官
    聲請簡易判決處刑，原審法院改依通常程序審理。
    理  由
一、本判決所引用被告以外之人於審判外之陳述，檢察官及被告
    乙○○（下稱被告）均未於言詞辯論終結前聲明異議，審酌上
    開證據資料製作時之情況，尚無違法不當及證明力明顯過低
    之瑕疵，亦認為以之作為證據應屬適當，依刑事訴訟法第15
    9條之5第1項規定，均有證據能力。其餘引用之非供述證據
    ，均與本案犯罪待證事實具有證據關聯性，且無證據證明有
    何違法取證之情事，並經依法踐行調查證據程序，亦得為本
    案之證據使用。
二、上開犯罪事實，業據被告於警詢、本院審理中坦承不諱，復
    有中山醫學大學附設醫院檢驗科藥物檢測中心105年6月23日
    實驗編號0000000號尿液檢驗報告、勘察採證同意書、南投
    縣政府警察局集集分局鑑驗尿液真實姓名對照表等在卷可稽
    ，足認被告之自白與事實相符，堪予採認。從而，本案事證
    明確，被告施用第二級毒品之犯行，洵堪認定，應依法論科
    。
三、論罪科刑：
　㈠核被告所為，係犯毒品危害防制條例第10條第2項之施用第二
    級毒品罪。其於施用前持有毒品之低度行為，為其施用該毒
    品之高度行為所吸收，不另論罪。
  ㈡本件被告行為後，毒品危害防制條例第20條第3項於109年1月
    15日修正公布，並新增第35條之1過渡規定，均自109年7月1
    5日施行。修正後毒品危害防制條例第20條規定：「（第1項
    未修正）犯第10條之罪者，檢察官應聲請法院裁定，或少年
    法院（地方法院少年法庭）應先裁定，令被告或少年入勒戒
    處所觀察、勒戒，其期間不得逾2月。（第2項未修正）觀察
    、勒戒後，檢察官或少年法院（地方法院少年法庭）依據勒
    戒處所之陳報，認受觀察、勒戒人無繼續施用毒品傾向者，
    應即釋放，並為不起訴之處分或不付審理之裁定；認受觀察
    、勒戒人有繼續施用毒品傾向者，檢察官應聲請法院裁定或
    由少年法院（地方法院少年法庭）裁定令入戒治處所強制戒
    治，其期間為6個月以上，至無繼續強制戒治之必要為止。
    但最長不得逾1年。（第3項修正為）依前項規定為觀察、勒
    戒或強制戒治執行完畢釋放後，3年後再犯第10條之罪者，
    適用前2項之規定。」修正後同條例第35之1條第2款規定：
    「本條例中華民國108年12月17日修正之條文施行前犯第10
    條之罪之案件，於修正施行後，依下列規定處理：…二、審
    判中之案件，由法院或少年法院（地方法院少年法庭）依修
    正後規定處理；依修正後規定應為不起訴處分或不付審理之
    裁定者，法院或少年法院（地方法院少年法庭）應為免刑之
    判決或不付審理之裁定。」該條文第2款前段所稱「審判中
    之案件，由法院或少年法院（地方法院少年法庭）依修正後
    規定處理」，旨在規範修正施行前已繫屬於法院之是類案件
    ，法院應按其訴訟程序進行程度，適用修正後相關規定為審
    認，並未明文應一律依職權裁定觀察、勒戒。則法院對於審
    判中之案件，視個案情形，分別裁定令入勒戒處所觀察、勒
    戒，或判決不受理，俾檢察官衡酌判斷如何經由多元化之處
    遇達成戒除毒癮目的，均屬「依修正後規定處理」之範疇；
    法院自得斟酌個案情形，就被告本次再犯第10條之罪，距最
    近1次觀察、勒戒或強制戒治執行完畢釋放後，已逾3年者，
    就依職權裁定令被告入勒戒處所觀察、勒戒，或依刑事訴訟
    法第303條第1款規定為不受理之判決，擇一適用（最高法院
    109年度台抗大字第1771號刑事裁定意旨參照）。又修正後
    毒品危害防制條例第35之1條第2款屬刑法第2條第1項之特別
    規定，應優先適用。
  ㈢被告本次再犯施用第二級毒品之罪，有如事實欄所載，距其
    最近1次觀察、勒戒執行完畢釋放後，已逾3年，有臺灣高等
    法院被告前案紀錄表可憑。依據前揭說明及規定，被告經原
    審依職權於109年12月8日以109年度易緝字第17號裁定令入
    勒戒處所施以觀察、勒戒（見原審卷第57至59頁）。嗣被告
    經送法務部○○○○○○○○附設勒戒處所觀察、勒戒後，在所期間
    經評估認無繼續施用毒品之傾向，有該所110年3月15日中戒
    所衛字第11010001750號函附之有無繼續施用毒品傾向證明
    書及有無繼續施用毒品傾向評估標準紀錄表足稽（見原審卷
    第77至81頁）。
　㈣原審因而就被告施用第二級毒品之犯行，諭知免刑，固非無
    見。惟查，免刑判決非屬刑事訴訟法第307條規定得不經言
    詞辯論為之。本件被告違反毒品危害防制條例案件經檢察官
    聲請簡易判決處刑，原審法院改依通常程序審理，即應經言
    詞辯論為之，然原審法院未依法傳喚被告及通知檢察官等到
    庭進行通常程序，竟未經言詞辯論而為之，當然違背法令。
    檢察官提起上訴指摘原判決違背法令，為有理由，自應將原
    判決撤銷，由本院行言詞辯論，並依毒品危害防制條例第35
    條之1第2款之修正本旨，就被告本案施用毒品之行為，諭知
    如主文第2項所示免刑之判決。
據上論斷，應依刑事訴訟法第369條第1項前段、第364條、第299
條第1項但書，毒品危害防制條例第10條第2項、第35條之1第2款
（修正後），判決如主文。
本案經檢察官林渝鈞提起公訴，檢察官鄭文正提起上訴，檢察官
甲○○到庭執行職務。
中　　華　　民　　國　　110 　年　　8 　　月　　 5　　日
           刑事第六庭    審判長法　官  唐  光  義
　　　　　 　　　　　　　      法　官  劉  柏  駿
　　　　　　　　　　　　       法　官  許  冰  芬                          
以上正本證明與原本無異。     
不得上訴。
                               書記官  陳  怡  芳
　　
中　　華　　民　　國　　110 　年　　8 　　月　　5 　　日